臺灣臺東地方法院民事裁定
111年度消債清字第16號
聲  請  人  王志恩
代  理  人  文志榮律師
上列聲請人聲請消費者債務清理條例之清算事件，本院裁定如下
：
    主      文
一、聲請人於民國111年10月20日17時起開始清算程序。
二、命司法事務官進行本件清算程序。
    理      由
壹、按㈠「債務人對於金融機構負債務者，在聲請..清算前，應
    向最大債權金融機構請求協商債務清償方案，或向其住、居
    所地之..鄉、鎮、市、區調解委員會聲請債務清理之調解。
    」消費者債務清理條例（下稱同條例）第151條第1項定有明
    文；㈡「債務人不能清償債務或有不能清償之虞者，得依本
    條例所定..清算程序，清理其債務。」（同條例第3條）；㈢
    「法院開始清算程序之裁定，應載明其年、月、日、時，並
    即時發生效力。前項裁定，不得抗告。」（同條例第83條）
    ；㈣法院開始清算程序後，得命司法事務官進行清算程序（
    同條例第16條第1項）。
貳、本件聲請意旨略以：
　　聲請人聲請本件清算時為低收入戶、名下無財產。與配偶王
    共同扶養王○元（98年01月生、逾13歲）、王○凱（109年06
    月生、逾2歲）、甲○○（89年12月生、逾21歲、輕度身心障
    礙）、王○婷（93年11月生、逾17歲、輕度身心障礙）、王○
    安（94年08月生、逾17歲、輕度身心障礙）、王○（97年07
    月生、逾14歲）等六名子女。聲請人以目前在山平商號任職
    ，每月薪資約新臺幣（下同）23,000元，在扣除自己之必要
    生活費用、及與配偶共同負擔未成年子女及身心障礙子女之
    扶養費後，已無剩餘。而目前累計無擔保或無優先權之債務
    總金額合計為118萬餘元，故聲請人顯有不能清償債務之事
    實。聲請人於111年09月28日曾向鈞院聲請前置調解而不成
    立後，即以言詞向鈞院書記官提出清算之聲請，爰在未經法
    院裁定開始清算程序或宣告破產前，向本院聲請清算等語。
參、經查：
一、聲請人主張之前揭事實，業據其提出相關之證明文件在卷可
　　稽｛見本院卷（下同）（第11至74頁）｝，堪認定為真實。
二、聲請人在本件聲請清算時，五年內未從事營業活動（第16頁
    ：財產收入狀況說明書），
　　聲請人在本件聲請清算時為低收入戶（第70頁：低收入戶證
    明），五年內未從事營業活動（第11頁：財產及收入狀況說
    明書），名下無財產（第24頁：全國財產稅總歸戶財產查詢
    清單），於109、110年度收入各為4,803元、17,000元（第2
    2至23頁：109、110年度綜合所得稅各類所得資料清單），
    而聲請人目前受雇於山平商號（第71頁：在職證明）等情，
    應堪採信為真實。
三、至於為使負債務之消費者，得依本條例所定程序清理其債務
    ，以調整其與債權人及其他利害關係人之權利義務關係，保
    障債權人之公平受償，謀求消費者經濟生活之更生及社會經
    濟之健全發展，而制定本條例。故對債務人之支出，雖不應
    過於浮寬，但仍應得以維持債務人家庭合理之基本生活所需
    範圍內，為合理之限度，核先敘明。經查：
  ㈠聲請人每月必要生活費用之部分：
    按①內政部公布111年度臺灣省最低生活費每人每月為14,230
    元（第93頁：內政部公告之該年度必要生活費用一覽表）。
    ②「債務人必要生活費用，以最近一年衛生福利部或直轄市
    政府所公告當地區每人每月最低生活費一點二倍定之。」（
    同條例第64之2條第1項）。而本院參酌上開規定及考量臺東
    地區交通、醫療、教育等經濟環境等情，為顧及維持聲請人
    適當食衣住之人性尊嚴基本權利等情，則聲請人、受其扶養
    者每月必要生活費用之支出以17,076元（計算方式：每人每
    月最低生活費14,230元×1.2倍）為適當。
　㈡聲請人主張應負擔未成年子女扶養費用之部份：
　　按「左列親屬間，互負扶養義務：一、直系血親相互間。」
    （民法第1114條第1款）。經查：①王○元（98年01月生、逾1
    3歲）、王○凱（109年06月生、逾2歲）為聲請人與其配偶所
    生之子女（第17頁：戶籍謄本）。②王○祥（89年12月生、逾
    21歲、輕度身心障礙）（第74頁：身心障礙證明）、王○婷
    （93年11月生、逾17歲、輕度身心障礙）（第74頁：身心障
    礙證明）、王○安（94年08月生、逾17歲、輕度身心障礙）
    （第73頁：身心障礙證明）、王○（97年07月生、逾14歲）
    等四名子女，為本身父母雙亡（第13頁：財產及收入狀況說
    明書），經法院裁定由聲請人與其配偶所收養之子女（第17
    至18頁：戶籍謄本）。則聲請人主張：每月應分擔前
    揭未成年子女之扶養費分別為：王○元4,200元、王○凱8,538
    元、王○祥1,884元、王○婷0元、王○安0元、王○776元乙節，
    尚屬適當。至於請人主張扶養之乙○○已逾20歲（第17頁：戶
    籍謄本），在聲請人舉證之前，應無被聲請人扶養之必要，
    併為敘明。
　㈢據上，聲請人以每月收入，扣除自己生活所必需之數額後，
　　已無剩餘，應堪認定。
四、另參財團法人金融聯合徵信中心之當事人綜合信用報告回覆
    書（第19頁至第45頁）及據聲請人所陳報，聲請人目前無擔
    保或無優先權之債務總額約118萬餘元。據此，聲請人之資
    產總價值扣除債務總金額後，顯有不能清償債務或有不能清
    償之虞，而有藉助清算制度，以調整其與債權人間之權利義
    務關係、而重建其經濟生活之必要。
肆、綜上所述，本院考量上情；及參酌聲請人之財產、信用、勞
    力、技術後，認聲請人顯有不能清償債務或有不能清償之虞
    ，應為昭然。而聲請人曾依同條例第153之1條第1項規定，
    在本院於111年09月28日調解不成立後，當場向本院書記官
    聲請清算（第91頁：該日調解筆錄）。復未經法院裁定開
    始更生程序或許可和解或宣告破產（同條例第80條）；又無
    同條例第6條第3項、第8條、第82條第2項所定應駁回聲請之
    事由。則聲請人於本件清算之聲請，洵屬有據，應予准許，
    爰併依同條例第16條第1項規定，命司法事務官進行清算程
    序，併裁定如主文所示。　　
中　　華　　民　　國　　111 　年　　10　　月　　20　　日
                     民事第一庭  法  官  陳兆翔
上為正本係照原本作成。
本件裁定不得抗告。
本裁定已於111年10月20日17時公告。
中　　華　　民　　國　　111 　年　　10　　月　　20　　日
                                 書記官  李彥勲